【裁判字號】    89,易,836
【裁判日期】    890823
【裁判案由】    重利
【裁判全文】
臺灣屏東地方法院刑事判決                          八十九年度易字第八三六號
    公訴人  臺灣屏東地方法院檢察署檢察官
    被  告  乙○○
            甲○○
右被告等因重利等案件，經檢察官提起公訴 (八十九年度偵字第六七八號)，本院判
決如左：
    主  文
乙○○、甲○○共同連續乘他人急迫貸以金錢，而取得與原本顯不相當之重利，各處
罰金伍千元，如易服勞役，均以參佰元折算壹日。
    事  實
一、乙○○、甲○○與姓名年籍不詳綽號「大胖仔」之成年男子，共同基於重利之概
    括犯意聯絡，由「大胖仔」提供金錢，乙○○及甲○○負責收取利息，自民國八
    十八年十月初起至同年十二月底止，連續在屏東市○○○路一五七號，以000
    0000000號及0000000000號二支行動電話為連絡工具，乘黃武
    宗急迫而貸以金錢，利息以十天為一期，每一萬元利息一千七百元，月利率高達
    五十一分。黃武宗乃於八十八年十月二十日借款三萬元，並支付每期五千一百元
    之利息四次，同年十一月四日借款二萬元，並支付每期三千四百元利息四次，十
    一月中旬先還一萬元，同年十二月四日又再借一萬元，並支付每期利息一千七百
    元三次。嗣因黃武宗無力繳納利息，「大胖仔」乃偕同甲○○於八十八年十二月
    二十五日欲前往索討借款時，為黃武宗報警於當日十六時三十分許，在屏東市○
    ○○路與建國路口當場查獲，「大胖仔」則趁隙逃逸。
二、案經屏東縣警察局屏東分局報告臺灣屏東地方法院檢察署檢察官偵查起訴。
    理  由
一、訊據被告乙○○、甲○○固坦承有依「大胖仔」之指示而向黃武宗收過錢，惟矢
    口否認有重利之犯行，辯稱：不知道所收的是利息錢云云。經查：右開犯罪事實
    業據被害人黃武宗於警訊及偵審中指述歷歷，參諸被告乙○○於本院審理中自承
    ：「大胖仔」說有人要向他借錢，叫我把錢交給借錢的人，我交給黃武宗二次等
    語；而被告甲○○於本院審理時亦自承：曾依「大胖仔」指示打電話給被害人黃
    武宗，訊問何時可拿到利息錢等語，於警訊時並供稱：知道黃武宗共借款五萬元
    ，利息是每十日收取一千七百元。顯見被告二人早已知悉黃武宗向「大胖仔」借
    錢，且「大胖仔」每次指示被告等向黃武宗所收取者即為利息錢。被告等事後翻
    異其供，應為卸責之詞，委無可採。另依被告所收取之利息為月利率百分之五十
    一，核約年利率百分之六百一十二，遠逾法定最高法利率週年利率百分之二十以
    上，為與原本顯不相當之重利，再者，觀之被害人甘願給付如此高之利息，足認
    被害人借款之時，確有急迫之情事。本件事證明確，被告等犯行堪以認定。
二、核被告二人所為，係犯刑法第三百四十四條之重利罪。被告二人與綽號「大胖仔
    」間就上開犯行，有犯意聯絡及行為分擔，皆為共同正犯。被告等先後三次犯行
    ，時間緊接，方法相同，觸犯構成要件相同之罪名，顯係基於概括犯意為之，依
    連續犯規定論以一罪，並依法加重其刑。爰審酌被告並無不良之前科，素行良好
    ，另被告乙○○於行為時僅二十歲，被告甲○○則為十八歲，智慮均未臻成熟，
    始罹犯本罪，而所收取之重利絕大部分均交由「大胖仔」，被告二人所得甚少，
    而被害人於審理時亦明白表示願予被告二人自新機會，及被告二人犯後態度等一
    切情狀，分別量處如主文所示之刑，並諭知易服勞役之折算標準，以資儆懲。
三、公訴意旨另以：甲○○因黃武宗無力繳納利息，乃於八十九年一月十七日，夥同
    二名姓名年籍不詳之成年男子，至黃武宗住處，以若不付利息，要給其難看，並
    叫人押其出去，要其小心一點之言詞恐嚇黃武宗，並於三天後打電話給黃武宗，
    以若不付利息要砍掉其手腳之言詞恐嚇黃武宗，且要黃武宗之配偶賴美珠開立一
    張面額五萬元之本票，致黃武宗心生畏懼而報警處理，因認甲○○涉有恐嚇致生
    危害安全罪嫌。訊據被告甲○○則矢口否認有恐嚇之犯行，辯稱：我沒有恐嚇黃
    武宗，當天是「大胖仔」打電話給我，說有二個人，叫我帶他們去找黃武宗，我
    不知道他們要做什麼，到了黃武宗家，他們二人就進去，我在外面，我有聽到他
    們講很大聲，可能恐嚇之話是他們講的，我並沒有說，我也沒有叫黃武宗之太太
    開本票，但有跟他太太吵架，因為他我等語。經查，證人賴美珠即黃武宗之妻
    於偵訊時雖證稱：被告甲○○與該二名男子均有出言恐嚇，然於本院審理中又改
    稱：僅該二名男子有恐嚇黃武宗，甲○○在外面沒有進去等語，是被告甲○○究
    有無公訴人所指之恐嚇犯行，證人前後證詞已有出入，參諸證人與被害人黃武宗
    份屬至親，證詞難免偏頗，而案發現場又查無其他證人，是尚無法僅憑證人前後
    不一之證詞，即令被告負恐嚇罪責，至於公訴意旨另指被告以電話恐嚇黃武宗，
    對此黃武宗及證人賴美珠均已明白表示有接到女的打電話來，但不確定是否為甲
    ○○打的，且本案亦無錄音帶等證物可供聲紋比對，自無法依被害人黃武宗前開
    於警訊及偵查時單方面之推測，即遽為採信。此外，復查無其他證據證明被告犯
    有恐嚇罪行，惟公訴意旨認此部分犯行與前揭論罪科刑部分有方法結果之牽連關
    係，屬裁判上一罪，爰不另為無罪之諭知。
據上論斷，應依刑事訴訟法第二百九十九條第一項前段、刑法第二十八條、第五十六
條、第三百四十四條、第四十二條第二項、罰金罰鍰提高標準條例第一條前段、第二
條，判決如主文。
本案經檢察官楊挺宏到庭執行職務
中      華      民      國      八十九      年    八    月    二十三    日
                                臺灣屏東地方法院刑事第一庭
                                    審判長 潘正屏
                                    法  官 郭書豪
                                    法  官 包梅真
右正本證明與原本無異。
對於本判決如有不服應於收受送達後十日內向本院提出上訴書狀上訴於台灣高等法院
高雄分院並按他造當事人之人數附具繕本。
                                    書記官   徐水英
中      華      民      國      八十九      年    八    月    二十三    日
附錄法條
刑法第三百四十四條
乘他人急迫、輕率或無經驗貸以金錢或其他物品，而取得與原本顯不相當
之重利者，處一年以下有期徒刑、拘役或科或併科一千元以下罰金。


司法院資訊處製作；財團法人民間司法改革基金會備份。
